【裁判字號】    99,交聲,1479
【裁判日期】    990610
【裁判案由】    聲明異議
【裁判全文】
臺灣高雄地方法院交通事件裁定        99年度交聲字第1479號
原處分機關  高雄市政府交通局
代  表  人  王國材
異  議  人  甲○○
上列異議人因違反道路交通管理處罰條例案件，對於高雄市政府
交通局民國99年4 月8 日所為之處分（高市交裁字第裁32-B0000
0000號）聲明異議，本院裁定如下：
    主  文
異議駁回。
    理  由
一、異議意旨略以：異議人甲○○於民國97年9 月19日晚間某時
    許飲酒後，於同日晚間7 時40分許酒後駕駛車號ZN-5778 號
    自用一般小客車，行經高雄市○○○路、新吉街口時，為警
    攔檢測得呼氣中酒精濃度達每公升1.12毫克，遂予製單舉發
    ，原處分機關乃依道路交通管理處罰條例第35條第1 項第1
    款規定，裁處罰鍰新臺幣（下同）49,500元，吊扣異議人駕
    駛執照12個月，並施以道安講習；惟異議人認此有一事不二
    罰之情，為此，爰依法聲明異議，請求撤銷原處分等語。
二、按受處分人，不服第8 條主管機關所為之處罰，得於接到裁
    決書之翌日起20日內，向管轄地方法院聲明異議；依道路交
    通管理處罰條例第87條規定向管轄法院聲明異議之期間，自
    裁決送達之翌日起算，並得依法扣除在途期間及聲請回復原
    狀；道路交通案件處理辦法第12條規定交通案件聲明異議之
    在途期間扣除，當事人非居住於處罰機關所在之鄉、鎮、市
    （包括縣轄市、省轄市及院轄市），但居住於受理聲明異議
    案件法院之管轄區域者，依法院訴訟當事人在途期間標準第
    2 條第1 款中之「地方法院在途期間」欄所載日數，扣除在
    途期間。而居住於本院管轄之高雄市者，不扣除在途期間；
    又按交通法庭認聲明異議不合法律上之程式或其異議權已經
    喪失者，應以裁定駁回之，道路交通管理處罰條例第87條第
    1 項、道路交通案件處理辦法第12條、第18條前段及法院訴
    訟當事人在途期間標準第2 條、第4 條第1 項第1 款第2 目
    分別訂有明文。故受處分人若受有裁決而不服，自應於上開
    規定期間內聲明異議，倘受處分人逾期提出，法律上之程式
    已無從補正，自應依法駁回其異議。
三、次按處理違反道路交通管理事件，有關文書送達之程序，依
    行政程序法之規定；送達由行政機關自行或交由郵政機關送
    達；送達，於應受送達人之住居所、事務所或營業所為之；
    於應送達處所不獲會晤應受送達人時，得將文書付與有辨別
    事理能力之同居人、受僱人或應送達處所之接收郵件人員；
    送達不能依前2 條規定為之者，得將文書寄存送達地之地方
    自治或警察機關，並作送達通知書2 份，1 份黏貼於應受送
    達人住居所、事務所、營業所或其就業處所門首，另1 份交
    由鄰居轉交或置於該送達處所信箱或其他適當位置，以為送
    達；由郵政機關為送達者，得將文書寄存於送達地之郵政機
    關，違反道路交通管理事件統一裁罰基準及處理細則第5 條
    、行政程序法第68條第1 項、第72條第1 項前段、第73條第
    1 項、第74條第1 項、第2 項亦有明文。另按交通違規事件
    交通監理所之裁決書為行政文書，而行政機關依行政程序法
    而為文書之送達，專依該法律之規定，該法並無準用民事訴
    訟法或刑事訴訟法關於寄存送達自寄存之日起10日生效規定
    之規定，是裁決書合法寄存送達後，當自寄存之日起即時生
    效，並非於寄存之日起算10日生效，或自受送達人實際領取
    文書之日起生效。故除加計在途期間而延長者外，所謂於接
    到裁決之翌日起20日內向管轄地方法院聲明異議，此項期間
    係屬法定不變期間，逾期即生喪失異議權之效果（臺灣高等
    法院97年法律座談會參照）。
四、經查：
（一）異議人於前揭時、地，酒後駕駛前揭車輛，為警攔檢測得
      呼氣中酒精濃度達每公升1.12毫克，而為警製單舉發，嗣
      原處分機關依道路交通管理處罰條例第35條第1 項第1 款
      規定，裁處罰鍰49,500元，吊扣異議人駕駛執照12個月，
      並施以道安講習等情，有高雄市政府警察局高市警交字第
      B00000000 號舉發違反道路交通管理事件通知單、高雄市
      政府交通局99年4 月8 日高市交裁字第裁32-B00000000號
      裁決書、送達證書及呼氣酒精濃度測試表各1 紙在卷可考
      ，亦為異議人所不爭執。
（二）本件前揭裁決書，投遞於異議人設於高雄市新興區○○○
      路189 號之住所，因送達人未獲會晤異議人，亦無受領文
      書之同居人、受雇人或應受送達處所接收郵件人，而於99
      年4 月15日寄存於新興郵局，並作送達通知書2 份，分別
      黏貼於應受送達人之住所及置於該受送達處所信箱或其他
      適當位置一節，有送達證書影本1 紙在卷可佐。而前揭裁
      決書之投遞處所，確為異議人登記之戶籍住所等情，亦有
      異議人個人基本戶籍資料查詢結果1 份在卷可參，是本件
      裁決書業經高雄市政府交通局高雄區監理所於99年4 月15
      日為寄存送達，於法無違，依前揭規定，該送達自99年4
      月15日寄存之日即發生效力。而異議人99年4 月15日住所
      地係在高雄市新興區○○○路189 號一節，已如前述，足
      徵異議人居住於本院管轄之高雄市，依前揭法規意旨，異
      議期間屆滿之計算，不扣除在途期間。是異議人如對原處
      分機關上開裁決不服而欲聲明異議，應自其收受裁決書之
      翌日起20日，即至遲應於99年5 月5 日（含當日）前向高
      雄市政府交通局提出聲明異議。而異議人竟遲至99年5 月
      25日始具狀向本院聲明異議一節，此觀之異議人聲明異議
      狀上本院收狀章戳即明，有聲明異議狀影本1 份在卷可參
      ，是異議人提起本件異議，顯已逾上開法定異議期間。從
      而，其異議既不合上開法定程式，且無從補正，本院自應
      依法駁回其異議，其實體上異議事由即無庸審究，併予敘
      明。
五、依道路交通案件處理辦法第18條前段，裁定如主文。
中    華    民    國    99    年    6     月    10    日
                              交通法庭法  官  謝枚霏
以上正本證明與原本無異。
如不服本裁定，應於收受送達後5 日內向本院提出抗告狀。
中    華    民    國    99    年    6     月    10    日
                                      書記官  楊馥如

司法院資訊處製作；財團法人民間司法改革基金會備份。
